臺灣臺東地方法院刑事判決　　　　　　　　　　　　　　九十三年度訴字第四八號
　　公　訴　人　臺灣臺東地方法院檢察署檢察官
　　被　　　告　丙○○
右列被告因違反野生動物保育法案件，經檢察官提起公訴（九十三年度偵字第四０四
號），本院判決如左：
    主  文
丙○○未具保育類野生動物族群量逾越環境容許量之條件，使用獸鋏獵捕保育類野生
動物，處有期徒刑拾月。緩刑貳年。扣案之臺灣長鬃山羊壹隻、捕獸鋏壹個均沒收。
    事  實
一、丙○○知悉在臺東縣達仁鄉安朔村安朔溪梅園及天公廟間之山區，挖洞擺放捕獸
    鋏，可能捕獲族群量未逾越環境容許量，且經中央主管機關行政院農業委員會公
    告之保育類野生動物，仍為滿足口腹之慾，未經主管機關許可，於民國九十年六
    月二十日，在前開地點擺放捕獸鋏獵捕野生動物。嗣於九十年七月一日上午，丙
    ○○至前開擺放捕獸鋏處，發覺已捕獲族群量未逾越環境容許量之保育類野生動
    物臺灣長鬃山羊一隻，遂騎乘車牌號碼ＰＳＬ—七八二號重型機車欲將捕獲之臺
    灣長鬃山羊載運回家，於同日十時三十分許，為警在臺東縣達仁鄉○○村○○道
    路上查獲，並扣得上開臺灣長鬃山羊一隻及捕獸鋏一個。
二、案經臺東縣警察局大武分局報請臺灣臺東地方法院檢察署檢察官偵查起訴。
    理  由
一、訊據被告丙○○矢口否認有何違反違反野生動物保育法之犯行，辯稱扣案捕獸鋏
    為其表弟林金泉所擺放，因林金泉逝世，其返家探視時，林金泉之妻劉寶玉囑其
    代為前往察看有無捕獲野生動物並收取捕獸鋏及捕獲物，其因之騎乘林金泉生前
    使用之車牌號碼ＰＳＬ—七八二號重型機車前往察看，其未擺設捕獸鋏獵捕保育
    類野生動物，且不知臺灣長鬃山羊為保育類野生動物云云。經查：
  (一)前開犯罪事實業據被告於警詢中自承在案，並有臺灣長鬃山羊一隻、捕獸鋏一個
    扣案可稽（參警卷查獲後所攝相片七幀、偵查卷第四頁所附臺東縣查獲非法獵捕
    野生動物活體、屍體證物領據一份），且扣案臺灣長鬃山羊確為保育類野生動物
    ，有臺東縣政府九十三年二月二日府農自字第０九三０００七一二０號函附卷可
    憑（參偵查卷第五頁）。
  (二)證人即林金泉妹妹甲○○雖證稱略以：扣案補獸鋏為林金泉生前所擺放，林金泉
    生前病重時，在家交代被告前往收取捕獲物，劉寶玉於林金泉出殯後，有囑託被
    告騎乘林金泉前開機車前往察看獵捕情形並收回等語。惟林金泉生前雖曾至山區
    擺放捕獸鋏獵捕野生動物，後因生病，自八十七年起，即未再至山區擺放捕獸鋏
    ，且林金泉逝世前後，劉寶玉並未囑託被告至山區察看或收取捕獲物，業據證人
    即林金泉之妻劉寶玉證述在卷（參偵查卷第十八頁起），而劉寶玉在檢察官偵訊
    作證時，林金泉已亡，是扣案捕獸鋏即使係林金泉所擺放，已無受處罰之可能，
    證人劉寶玉並無因迴護夫婿而否認囑託之必要，所證尚堪採信。反觀甲○○所述
    與劉寶玉前開所證明顯不符，且甲○○所稱劉寶玉囑託被告察看捕獸鋏時，僅伊
    與被告、劉寶玉在場，被告前去騎機車出發時，無他人在場等，均與被告所述囑
    託、騎機車時尚有他人在場不符（參審判筆錄）。從而甲○○所述顯與事實不符
    ，迴護之情甚為明顯，自難採為對被告有利之證明。
  (三)如前所述，劉寶玉並未囑託被告至山區察看捕獸鋏，且所證堪予採信，則被告所
    辯受託察看及代為收取捕獲物等，即與事實有違，亦難採信。至被告雖另辯稱被
    查獲時所騎乘之機車為林金泉生前所騎用，然前開所辯即使為真，亦與有無受託
察看捕獸鋏無關，是亦難為被告有利之證明。
  (四)被告係先行選擇適合之獵捕地點，再挖掘坑洞，將捕獸鋏擺放於洞內，並以樹葉
    覆蓋掩飾，俟野生動物踏空掉落洞內，即被捕獸鋏夾住而無法逃脫，以此方式獵
    捕野生動物，上情業據其供述在卷（參警卷筆錄）。由被告前開所述，對於擺放
    捕獸鋏地點之選擇、擺放方式等，均詳加注意並有獨到見解，顯見對於野生動物
    之獵捕甚為嫻熟，則對於在前開地點擺放捕獸鋏，可能捕獲族群量未逾越環境容
    許量，且經中央主管機關行政院農業委員會公告之保育類野生動物臺灣長鬃山羊
    ，自係已預見其發生，而被告又加以擺設捕獸鋏，足見捕獲臺灣長鬃山羊並不違
    背其本意，其有本件犯罪間接故意甚明。
  (五)綜上所述，被告所辯均無可採，本件事證明確，犯行應堪認定。
二、核被告所為，係違反野生動物保育法第十八條第一項第一款除族群量逾越環境容
    許量以外之保育類野生動物應予保育不得獵捕及第十九條第一項第六款不得以獸
    鋏獵捕野生動物之規定，而犯同法第四十一條第一項第一款之獵捕保育類野生動
    物罪及同條項第三款之使用禁止之方式獵捕保育類野生動物罪。而野生動物保育
    法第四十一條第一項第一、二、三款均係就不同情形下，對於保育類野生動物為
    獵捕、宰殺之處罰規定，如僅有其中一款情形之獵捕或宰殺保育類野生動物，固
    祇成立其中一款之獵捕或宰殺保育類野生動物罪，如具有其中多款之情形，因獵
    捕或宰殺之行為祗有一個，仍只成立一罪，不能認為法律競合或犯罪競合，亦無
    刑法第五十五條之適用，其判決主文應將各款情形順序揭明，理由並應引用各款
    ，俾相適應，此有最高法院所著九十年度台上字第一五八五號判決意旨、九十二
    年度台上字第六四０二號判決意旨可供參照，是被告所為雖同時該當野生動物保
    育法第四十一條第一項第一款、第三款之規定，仍僅成立一獵捕罪。又前開被告
    擺設捕獸鋏之臺東縣達仁鄉安朔山區非屬野生動物保護區，有臺東縣政府九十三
    年五月十一日府農自字第０九三００三七九七０號函附卷可考（參本院卷第二十
    三頁），是本件尚無野生動物保育法第四十一條第二項加重處罰規定之適用，附
    此敘明。爰審酌被告為貪圖口腹之慾，擺放捕獸鋏獵捕保育類野生動物，有損物
    種多樣性之維護及自然生態之平衡，且置法令規定於不顧，犯後復否認犯罪，態
    度不佳等一切情狀，量處如主文所示之刑。然被告前因違反森林法，被判處有期
  徒刑八月，於六十三年二月一日執行完畢後，五年以內未曾受有期徒刑以上刑之
    宣告，有臺灣高等法院被告全國前案紀錄表、刑案資料查註紀錄表各一份在卷可
    按，經本件偵查、審判程序之經歷，應已知所警惕，信無再犯之虞，本院因認前
    開所宣告之刑以暫不執行為適當，是併為緩刑二年之宣告，以啟自新。至扣案臺
    灣長鬃山羊為保育類動物，捕獸鋏為供被告犯本罪所用之獵具，均應依野生動物
    保育法第五十二條第一項規定宣告沒收之。
據上論斷，應依刑事訴訟法第二百九十九條第一項前段，野生動物保育法第四十一條
第一項第一款、第三款、第五十二條第一項，刑法第十一條、第七十四條第二款，判
決如主文。
本案經檢察官乙○○到庭執行職務
中      華      民      國      九十三      年      七      月    七    日
                                  臺灣臺東地方法院刑事第二庭
                                    審判長法  官  蔡  勝  雄
                                          法  官  林  卉  聆
                                          法  官  鄭  峻  明
右正本證明與原本無異。
如不服本判決，應於判決送達後十日內向本院提出上訴狀。（須附繕本）
「切勿逕送上級法院」
                                          書記官  陳  美  鄉
中      華      民      國      九十三      年      七      月    七    日
附錄本判決論罪之法條：
野生動物保育法第四十一條第一項：
有下列情形之一，處六月以上五年以下有期徒刑，得併科新台幣二十萬元以上一百萬
元以下罰金：
一、未具第十八條第一項第一款之條件，獵捕、宰殺保育類野生動物者。
二、違反第十八條第一項第二款規定，未經中央主管機關許可，獵捕、宰殺保育類野
    生動物者。
三、違反第十九條第一項規定，使用禁止之方式，獵捕、宰殺保育類野生動物者。
